臺灣高雄地方法院刑事判決　
110年度易字第230號
公  訴  人  臺灣高雄地方檢察署檢察官
被      告  黃謂調



上列被告因竊盜案件，經檢察官提起公訴（110年度偵字第11583
號），本院判決如下：
    主  文
黃謂調犯竊盜罪，處罰金新臺幣貳仟元，如易服勞役，以新臺幣
壹仟元折算壹日。
    事  實
黃謂調意圖為自己不法所有，於民國110年5月19日7時許，在高
雄市小港區鳳鼻頭漁港内，徒手竊取李進龍所有之鐵製船錨1支〔
價值新臺幣（下同）260元〕，得手後將船錨放置在其所騎乘之重
型機車（車牌號碼詳卷）腳踏板上，正欲騎乘機車離去之際，適
李進龍發現而上前制止並報警處理，並當場扣得上開失竊船錨（
業已發還李進龍）。
    理  由
一、認定事實之依據及理由
　　訊據被告黃謂調雖不爭執其於前揭時地拿取上開鐵製船錨置
    於其所騎乘之機車踏板上，惟矢口否認有何竊盜犯行，辯稱
    ：我只是看船錨壞了要拿去修理，修理後會還給李進龍等語
    。經查：
　㈠被告於前揭時地拿取上開鐵製船錨置於其所騎乘之機車踏板
    上一節，此據被告所不爭執（參本院易字卷第20頁），並與
    證人即告訴人黃謂調於警詢中所證述相符（參警卷第4至5頁
    ），並有告訴人所拍攝之照片1張（參同上卷第14頁），而
    上開船錨亦在當場被查扣一情，有高雄市政府警察局小港分
    局110年05月19日扣押筆錄、扣押物品目錄表、扣押物品收
    據各1份在卷可證（參同上卷第7至10頁），堪信可採。
　㈡再查，被告已於警詢時自承其知悉船錨是告訴人所有，且其
    拿走該船錨未先告知告訴人並獲其同意一節（參警卷第2至3
    頁），再參被告於本院準備程序及審理時陳稱：那是壞的東
    西，丟在那裡。他（按：指告訴人）父親在時會說那是壞的
    可以拿走。大支的船錨是船下錨在用的，小支的船錨是漁網
    在用的，我是拿小支的，我平常有在抓魚等語（參本院審易
    卷第47頁、易字卷第52至53頁），可知依被告認知，在告訴
    人父親尚在世時，壞掉的東西可任由其拿走，而被告所拿走
    的船錨是壓漁網用的，被告也有在捕魚，足認被告確有用到
    該船錨之處，故才依循以往的習慣，見該船錨損壞，認若修
    理好自己可以用到，故即未經告訴人同意而取走一情，而可
    認具為自己不法所有之意圖。
　㈢被告雖以前詞置辯，然依告訴人及被告所述，可知告訴人並
    未有委請被告代為修復其所有之毀壞物品，且自前引被告所
    述告訴人父親在時會說那是壞的可以拿走一詞，已可認告訴
    人父親與被告間亦未有委請被告代為修理損壞物品之合意，
    而是告訴人父親曾同意被告取走損壞物品，是可證被告取走
    上開船錨，仍是依循先前「損壞物品即可任意拿走」之認知
    ，而非出於「代告訴人修理物品」之意思，已如前述。被告
    雖再辯稱：我有在抓魚，但沒有在用小支船錨壓漁網，是用
    大支的等語。但已與其之前所述：大支的船錨是船下錨在用
    的，小支的船錨是漁網在用的，我是拿小支的一詞不符，是
    其上開所辯之詞並不可採。又雖被告與告訴人嗣已和解，和
    解書上書立「緣於民國110年5月19日7時許黃謂調（以下簡
    稱甲方）擅自拿取李進龍（以下簡稱乙方）所有之船錨欲返
    家修理後再歸還乙方，因乙方誤解竊取而報警處理一事，經
    事後查證純屬誤會，特立此書為證。」等語（參本院審易卷
    第23頁），惟和解係雙方基於各自考量而互有讓步，和解書
    上所為陳述原則上不拘束法院，亦無從以上開和解書之內容
    即作為有利於被告之認定。
　㈣綜上所述，被告上開犯行堪以認定，應予依法論科。
二、論罪
    核被告所為，係犯刑法第320條第1項之竊盜罪。
三、科刑
　㈠累犯之裁量不予加重
　　被告前因不能安全駕駛案件，經本院判處有期徒刑3月、併
    科罰金25000元確定，於106年1月17日執行完畢一節，有被
    告之前案資料查詢表在卷可參，其於刑之執行完畢後5年內
    再犯本案，構成累犯。而依司法院釋字第775號解釋文及理
    由之意旨，係指構成累犯者，不分情節，一律加重最低本刑
    ，於不符合刑法第59條所定要件之情形下，致生行為人所受
    之刑罰超過其所應負擔罪責之個案，不符罪刑相當原則、比
    例原則。於此範圍內，在修正前，為避免發生上述罪刑不相
    當之情形，法院就該個案應裁量是否加重最低本刑；依此，
    該解釋係指個案應量處最低法定刑、又無法適用刑法第59條
    在內減輕規定之情形，法院應依此解釋意旨裁量不予加重最
    低本刑（最高法院108年度台上字第338號判決參照）。本件
    依被告構成累犯之前案及本件犯罪情節，雖尚無應量處最低
    法定刑，否則罪刑不相當之情形；然其於前案執行完畢後逾
    4年，方再為本案犯行，且其為本案竊盜犯行，雖有不法所
    有之意圖，惟係受到其與告訴人父親先前約定之認知影響，
    如前所述，尚難認其刑罰反應力薄弱，是審酌本案狀況，則
    裁量不予加重其刑。
　㈡爰以行為人之責任為基礎，審酌被告任意取走告訴人上開船
    錨，未能尊重他人之財產權，實有不該；另其犯後始終否認
    犯行，惟衡量被告雖係基於為自己不法所有意圖而取走船錨
    ，然係受到其與告訴人父親先前約定之認知影響，且所竊財
    物價值實屬輕微，而該船錨已歸還予告訴人，有告訴人110
    年5月19日贓物認領保管單1紙附卷可查（參警卷第11頁），
    並與告訴人達成和解，有前引和解書在卷可佐；兼衡被告自
    述其教育程度、經濟程度及家庭狀況（參本院審易卷第25、
    27、29、33、47頁、易字卷第58至59頁）等具體情狀，量處
    如主文所示之刑，並諭知罰金易服勞役之折算標準。
四、本案被告犯罪所得之船錨，雖據扣案，惟已發還予告訴人，
　　如前所述，爰不予宣告沒收，併此敘明。
據上論斷，應依刑事訴訟法第299條第1項前段，判決如主文。
本案經檢察官李佳韻提起公訴，檢察官翁誌謙到庭執行職務。
中　　華　　民　　國　　111 　年　　5 　　月　　2 　　日
                  刑事第十三庭   法  官  李怡蓉                                 
以上正本證明與原本無異。
如不服本判決應於收受送達後20日內向本院提出上訴書狀，並應
敘述具體理由；如未敘述上訴理由者，應於上訴期間屆滿後20日
內向本院補提理由書（均須按他造當事人之人數附繕本）「切勿
逕送上級法院」。
中　　華　　民　　國　　111 　年　　5 　　月　　3 　　日
　　　　　　　　　　　　　　　　 書記官   胡孝琪

本案論罪科刑法條：
中華民國刑法第320條第1項
意圖為自己或第三人不法之所有，而竊取他人之動產者，為竊盜
罪，處5年以下有期徒刑、拘役或50萬元以下罰金。